最　高　行　政　法　院　判　決
　　　　　　　　　　　　　94年度判字第01473號
上　訴　人　甲○○
被 上訴 人　銓敘部
代　表　人　吳容明
上列當事人間因俸給事件，上訴人不服中華民國93年4月13日臺
北高等行政法院92年度訴字第720號判決，提起上訴。本院判決
如下：
    主  文
上訴駁回。
上訴審訴訟費用由上訴人負擔。
　　理  由
一、上訴人現職為臺灣臺南地方法院檢察署薦任第7至第9職等檢
    察事務官，原應民國（下同）89年特種考試臺灣省及福建省
    基層公務人員考試3等考試（下簡稱基層特考）土木工程職
    系土木工程科考試及格，89年7月30日任臺北縣政府薦任第6
    職等至第7職等土木工程職系技士，復於89年12月31日因試
    用期間成績特優，經服務機關辦理縮短試用並經被上訴人審
    定合格實授，核敘薦任第6職等本俸2級400俸點。其後再應
    89年特種考試司法人員考試3等考試（下簡稱司法特考）司
    法行政職系檢察事務官類科營繕工程組考試筆試錄取，於90
    年4月2日因分配他機關訓練學習，而離卸上開技士職，91年
    1月2日經派代現職，被上訴人以上訴人所具89年基層特考3
    等考試土木工程職系土木工程科考試及格資格，受有轉調機
    關之限制，故無從以該考試限制轉調期間所敘之俸級逕予核
    敘，遂依公務人員任用法等相關規定，以91年3月18日部特
    一字第0912122651號函審定准予權理（係以薦任第6職等合
    格實授權理薦任第7職等）核敘薦任第6職等本俸1級385俸點
    在案。嗣服務機關依上訴人所請，以上開銓敘審定疑似有誤
    ，以91年4月3日南檢玲人字第0910018364號公務人員任（遴
    ）用案申請重行審定送核書表，申請重行審定俸級為薦任第
    6職等本俸2級400俸點，案經被上訴人以91年4月16日部特一
    字第0912133022號書函（下稱原處分）復以，核敘薦任第6
    職等本俸1級385俸點，於法並無不合。上訴人不服，提起復
    審，嗣不服復審決定，提起再復審，經遭決定駁回，遂提起
    行政訴訟。
二、上訴人於原審起訴主張：上訴人原應89年基層特考及格，於
    89年7月30日任臺北縣政府薦任第6職等至第7職等土木工程
    職系技士，核敘薦任第6職等本俸2級400俸點在案，嗣因應
    89年司法特考檢察事務官營繕工程組考試筆試錄取，91年1
    月2日經派代臺南地方法院檢察署司法行政職系檢察事務官
    之職務，為「再任」，而非「初任」，惟被上訴人逕以適用
    86年5月21日修正公布之公務人員俸給法第6條「初任」之相
    關規定，否准以上訴人前銓敘審定之俸級起級，而予上訴人
    實質降敘效果之處分，即有違誤，為此，求為判決撤銷再復
    審決定、復審決定及原處分。並命被上訴人應對上訴人重予
    銓敘審定為薦任第6職等本俸2級400俸點，並溯自91年1月2
    日生效等語。
三、被上訴人則以：依85年1月17日修正公布之公務人員考試法
    第3條第2項、85年11月14日修正公布之公務人員任用法第13
    條規定第5項、第18條第3項規定，特種考試及格者之任用資
    格應受調任機關之限制，惟其服務年資如符合職等相當、性
    質相近且服務成績優良者，依88年11月25日修正發布之公務
    人員俸給法施行細則第15條第1項第1款規定（現為公務人員
    俸給法第17條）規定，得按年核計加級。因上訴人原所應89
    年基層特考，係受有轉調機關之限制，故無從以其原受基層
    特考限制轉調期間所敘之俸級逕予核敘薦任第6職等本俸2級
    400俸點，應核敘薦任第6職等本俸1級385俸點等語，作為抗
    辯。
四、原審審酌全辯論意旨及調查證據之結果，以：按85年1月17
    日修正公布之公務人員考試法第3條第2項、85年11月14日修
    正公布之公務人員任用法第9條第1項、第13條、第18條第3
    項，及法院組織法第66條之4第1項第1款、86年5月21日修正
    公布之公務人員俸給法第6條第3款、88年11月25日修正發布
    之公務人員俸給法施行細則第15條第1項第1款規定（現為公
    務人員俸給法第17條），暨被上訴人87年12月21日87台甄4
    字第1699768號函釋，應特種考試及格者，其任用資格即應
    受調任機關之限制；惟其服務年資如符合職等相當、性質相
    近且服務成績優良者，得按年核計加級。依被上訴人89年12
    月8日89銓5字第1973586號銓敘審定函及90年1月20日90銓5
    字第1985998號銓敘審定函備註欄均敘明：「89年基層特考
    及格人員需服務滿2年始得轉調原分發占缺以外機關，需經
    再服務滿3年至94年7月29日始得轉調原錄取分發區以外機關
    ，並不得轉調臺灣省各縣市政府及福建省金門縣、連江縣政
    府暨其所屬機關以外機關任職」，上訴人原所應89年基層特
    考，係受有轉調機關之限制，上訴人對此並不爭執。查上訴
    人自89年7月30日至90年4月2日所任臺北縣政府土木工程職
    系技士職務年資，未滿1年，有臺北縣政府令附卷可按，非
    所謂經銓敘審定有案之年資，亦無從依88年11月25日修正發
    布之公務人員俸給法施行細則第15條第1項第1款規定「經銓
    敘部銓敘審定有案之年資」核計加級。次按90年12月20日修
    正公布之公務人員考試法第3條第2項、91年3月29日修正發
    布之公務人員考試法施行細則第6條、86年5月21日修正公布
    之公務人員俸給法第8條、第11條、及85年10月16日修正公
    布之公務人員保障法第16條規定，如該特種考試之考試及格
    資格本身係附有限制條件者，其經審定之俸級即亦應受有限
    制，否則該限制轉調之條件將形同虛設，亦即若未在限制轉
    調機關實際任職滿6年，則無從以該項考試及格資格取得限
    制轉調以外其他機關之任用資格，並依原特考資格銓敘審定
    有案之俸級核敘。本件上訴人應89年基層特考及格，復於91
    年1月2日因另應司法特考及格，派任臺南地檢署檢察事務官
    職務時，因原所應基層特考尚屬限制轉調期間內，上訴人即
    無法以該基層特考銓敘合格資格再任現職並敘原俸級，再適
    用公務人員有關調任之規定，以其原特考限制任用期間所敘
    之俸給，依公務人員俸給法第8條、第11條之規定逕予核敘
    。是上訴人之此部分主張，不足採取。至於初任人員任職6
    個月，即得縮短試用晉敘俸級1級，較現職人員更為優遇之
    情形，被上訴人業已修正公務人員俸給法第13條第1項規定
    （現行條文為第8條）並自91年8月30日施行。本件上訴人前
    於89年12月31日任臺北縣政府薦任第6職等至第7職等土木工
    程職系技士職務時，因試用期間成績特優，經服務機關辦理
    縮短試用，且經被上訴人銓敘審定合格實授，已具擬任職務
    職責相當經驗之資歷。是以，其再於91年1月2日任臺灣臺南
    地方法院檢察署檢察事務官時，被上訴人銓敘審定以薦任第
    6職等合格實授資格權理薦任第7職等，係基於依法行政原則
    ，辦理上訴人之銓敘審定，並未就上訴人所具資格予以差別
    待遇等由，乃駁回上訴人在原審之訴。
五、上訴意旨略謂：按91年6月26日公布施行前之公務人員俸給
    法第11條、第8條、及公務人員俸給法施行細則（民國91年8
    月28日修正前）第3條第5項規定，上訴人於89年12月31日因
    試用期間成績特優，經臺北縣政府辦理縮短試用並經銓敘部
    審定合格實授，核敘薦任第6職等本俸2級400俸點，即屬「
    經銓敘合格人員」無疑，上訴人復應89年司法特考3等考試
    筆試錄取，受訓期滿復於91年1月2日依法再行擔任臺南地方
    法院檢察署檢察事務官之現職，亦合於上開法條有關「再任
    」之解釋。是以，被上訴人銓敘部機關依上開公務人員俸給
    法第11條、第8條之規定，仍應依上訴人之原俸級即6職等本
    俸2級400俸點之予以核敘，竟捨棄上開法律規定而不予援用
    ，反以一般初任公職人員之「最低標準」予以核敘，顯有判
    決不適用法規之違法。其次，上訴人原所應89年基層特考，
    係受有轉調機關之限制，上訴人對此雖不爭執，惟被上訴人
    89年12月8日89銓五字第1973586號銓敘審定函，及90年1月
    20日90銓五字第1985998號銓敘審定函備註欄「受有轉調機
    關之限制」之加註，是否為上開2銓敘審定行政處分之負擔
    ？是否會有導致原2行政處分無效情形？易言之，公務人員
    考試法第3條第2項規定，是否為上開91年6月26日公布施行
    前之公務人員俸給法第11條、第8條規定之限制？其間之關
    係為何？仍非全然無疑。原審竟漏未加以審酌，遽認上訴人
    因原所應基層特考尚屬限制轉調期間內，即無法以該基層特
    考銓敘合格資格再任現職並敘原俸級，再適用公務人員有關
    調任之規定，以其原特考限制任用期間所敘之俸給云云，亦
    有判決不備理由之違法。再者，縱認被上訴人機關所謂一定
    期間內「受有轉調機關限制」為原2銓敘審定行政處分之負
    擔，亦應僅存於上訴人前一個基層特考的任用資格中，其效
    力範圍不致及於新的任用資格，足見上訴人取得司法特考的
    任用資格後，上開在一定年限內「限制轉調機關限制」負擔
    亦應已解消，是以，被上訴人認上訴人原取得基層特考資格
    因受有「限制轉調」之負擔，而無從以該任用資格「轉調」
    至臺南地方法院檢察署及以該考試限制轉調期間所敘之俸級
    逕予核敘，容有適用法規之違誤。本案上訴人既非以原受有
    一定年限轉調限制之資格「轉任」至臺南地檢署任職，而係
    「再任」，被上訴人機關卻以已解消之「限制轉調」之負擔
    ，認上訴人係於限制轉調期間「轉任」而不予承認原經被上
    訴人機關銓敘有案之俸級，並不援用上開之有關「再任」之
    規定（即修正前公務人員俸給法第11條、第8條之規定），
    即有違反行政程序法第4條、第10條及「不當聯結禁止」及
    「恣意禁止」等行政法原則之違法，其判決當然違背法令等
    語。
六、本院按85年1月17日修正公布之公務人員考試法第3條第2項
    規定：「為因應特殊性質機關之需要及照顧殘障者之就業權
    益，得比照前項考試之等級舉行1、2、3、4、5等之特種考
    試，錄取人員僅取得申請舉辦特種考試機關及其所屬機關有
    關職務任用資格，不得轉調其他機關。」91年3月29日修正
    發布之公務人員考試法施行細則第6條規定：「本法修正施
    行前，經各種公務人員特種考試及格，受特考特用永久限制
    轉調人員，除本法第4條及第23條之規定者外，於考試錄取
    訓練期滿成績及格取得考試及格資格之日起實際任職滿6年
    後，得轉調申請舉辦特種考試機關及其所屬機關以外之機關
    任職。」85年11月14日修正公布之公務人員任用法第9條第1
    項規定：「公務人員之任用資格，依左列規定：一、依法考
    試及格。二、依法銓合格。．．．」第13條規定：「（第
    1項）考試及格人員之任用，依左列規定．．．三、高等考
    試之三級考試或特種考試之三等考試及格者，取得薦任第六
    職等任用資格。．．．（第5項）第1項各等級特種考試及格
    人員，僅取得申請舉辦特種考試機關及其所屬機關有關職務
    任用資格。．．．」第18條第3項規定: 「各等級特種考試
    及格人員之調任，以申請舉辦該特種考試之機關及其所屬機
    關有關職務為限．．．。」86年5月21日修正公布之公務人
    員俸給法第8條規定 (現為公務人員俸給法第11條)：「（第
    1 項)依法銓合格人員，調任同職等職務時，仍依原俸級
    銓審定。在同官等內調任高職等職務時，具有所任職等職
    務任用資格者，自所任職等最低俸級起。如未達所任職等
    之最低俸級者，最低俸級。如原俸級之俸點高於所任職
    等最低俸級之俸點時，換同數額俸點之俸級。．．．。（
    第3項）權理人員，仍依其所具資格銓審定俸級。」第11
    條規定 (現為公務人員俸給法第14條)：「再任人員等級之
    銓審定，依左列規定：．．．二、本法施行後，經銓合
    格人員，於離職後再任時，其俸級比照本法第8條辦理。．
    ．」88年11月25日修正發布之公務人員俸給法施行細則第15
    條(現為公務人員俸給法第17條)規定：「 (第1項)依公務人
    員任用法任用之人員，曾任左列年資，如與現所銓審定之
    職等相當、性質相近且服務成績優良者，得按年核計加級至
    其所銓審定職等之本俸最高級；如尚有積餘年資，且其年
    終（度）考績（成、核）合於或比照合於公務人員考績法第
    7條之規定，得按年核計加級至其所銓敘審定職等之年功俸
    最高級為止：一、經銓敘部銓敘審定有案之年資．．．。」
    再按被上訴人87年12月21日87台甄4字第1699768號函釋規定
    ：「有關應特種考試及格人員於限制調任期間內之服務年資
    ，如符合公務人員俸給法施行細則第15條規定，同意得按年
    核計加級，採計提俸級．．．」準此，應特種考試及格分
    發任職經銓合格之公務人員，於卸職後再任時，須符合公
    務人員考試法、公務人員任用法規定辦理再任者，始得仍
    原俸級，如再任申請舉辦考試機關及其所屬機關以外之職務
    者，因非屬依法再任者，即無從按其原依該特種考試及格所
    俸級予以銓審定；惟其服務年資如符合職等相當、性質
    相近且服務成績優良者，得按年核計加級。本件上訴人於90
    年4月2日因司法特考3等考試筆試錄取分配實務訓練而辦理
    卸職中斷後，於91年1月2日再以所應89年司法特考及格資格
    再任，以應特種考試及格者，若未在限制轉調機關實際任職
    滿6年，則無從以該項考試及格資格取得限制轉調以外其他
    機關之任用資格，並依原特考資格銓審定有案之俸級核
    。亦即上訴人無法以其應基層特考及格之資格，取得臺灣臺
    南地方法院檢察署薦任第7職等至第9職等司法行政職系檢察
    事務官職務之任用資格，再適用公務人員有關調任之規定，
    以其原基層特考限制任用期間所之俸給，依公務人員俸給
    法第8條、第11條之規定逕予核。是則，被上訴人以上訴
    人再應89年司法特考3等考試司法行政職系檢察事務官類科
    營繕工程組考試及格，依法院組織法第66條之4、公務人員
    任用法第9條第1項第1款有關「依法考試及格資格」之規定
    銓審定，並依公務人員俸給法有關俸給之起規定，銓
    審定准予權理，核薦任第六職等本俸一級385俸點，於法
    並無不合，亦無違「不當聯結禁止」及「恣意禁止」等之行
    政法原則。至於上訴人訴稱：被上訴人89銓5字第1973586號
    及90銓5字第1985998號銓審定函備註欄均明：「89年基
    層特考及格人員需服務滿2年始得轉調原分發占缺以外機關
    ，需經再服務滿3年至94年7月29日始得轉調原錄取分發區以
    外機關，並不得轉調臺灣省各縣市政府及福建省金門縣、連
    江縣政府暨其所屬機關以外機關任職」，是否為行政處分之
    負擔，其限制負擔是否及於應其他考試取得之新任用資格等
    節，依前開公務人員考試法及公務人員任用法之相關規定，
    上訴人原所應89年基層特考及格資格，受有特考特用之限制
    ，上開銓審定函備註欄載明有關限制轉調之規定，係上訴
    人所應考試及格資格原即具有之任用限制，此觀諸上訴人基
    層特考考試及格證書（原處分卷第10頁），有限制轉調規定
    即可證明。嗣上訴人再應89年司法特考3等考試司法行政職
    系檢察事務官類科營繕工程組考試及格，以該等考試仍有轉
    調機關之限制，從而被上訴人於91年3月18日以部特一字第
    0912122651號函審定上訴人任現職之審定函備註載以「89年
    特種考試司法人員考試及格人員不得轉調司法院及法務部暨
    其所屬機關以外機關任職。」（原處分卷第37頁)以上開各
    審定函備註欄所載之限制轉調，係分別依據各該考試所為之
    限制規定，尚無上訴人所稱將原基層特考之限制規定及於新
    任用資格之情形。又公務人員依法任用後，始有俸級、俸點
    之核，俸級與俸點係依附於其依法取得之任用資格，其先
    後順序具不可分割之關係，公務人員俸給法第6條規定甚明
    。上訴人因基層特考取得之薦任6職等本俸2級400俸點任用
    資格，依前揭規定既不能於轉調臺灣省各縣市政府及福建省
    金門縣、連江縣暨其所屬機關以外機關任職適用，其依附於
    任用資格之俸級、俸點，當不能適用於上訴人調任之臺灣臺
    南地方法院檢察署。上訴人主張各節，均無足採。上訴論旨
    仍執前詞指摘原判決違誤，求予廢棄，為無理由，應予駁回
    。
據上論結，本件上訴為無理由，爰依行政訴訟法第255條第1項、
第98條第3項前段，判決如主文。
中    華    民    國    94    年    9    月    22     日
                  第二庭審判長法  官　廖　政　雄
                              法  官　林　清　祥
                              法  官　鍾　耀　光
                              法  官　姜　仁　脩
                              法  官　胡　國　棟
以  上  正  本  證  明  與  原  本  無  異
中    華    民    國    94    年    9    月    22     日
　　　　　　　　　　　　　　　書記官　張　雅　琴
